【裁判字號】    89,訴,256
【裁判日期】    890420
【裁判案由】    違反藥事法
【裁判全文】
臺灣臺北地方法院刑事判決                          八十九年度訴字第二五六號
    公  訴  人  臺灣臺北地方法院檢察署檢察官
右列被告因違反藥事法案件，經檢察官提起公訴（八十九年度偵字第八一號），本院
判決如左：
    主  文
KAEWWANNA WANATCHA（即WANVTCHA GALWANNA）無罪。
    理  由
一、公訴意旨略以：被告KAEWWANNA WANATCHA（即WANVTCHA GALWANNA ）係自泰國來
    臺工作之外籍勞工，其明知含PHENTERMINE 之安非他命類藥品成分之減肥藥（俗
    稱「泰國減肥藥」），係經行政院衛生署公告禁止使用之禁藥，惟其欲在臺灣販
    賣牟利，竟於民國八十八年九月間，以快捷郵包自泰國輸入上述禁藥至臺灣地區
    ，嗣於同年九月八日，因其郵包申報之貨名僅為「gift」，經臺北關稅局會同臺
    灣北區郵政管理局郵件投遞中心查驗，發現實到貨物為未經申報之不明藥丸一批
    ，乃函請行政院衛生署藥物食品檢驗局檢驗，始查知上情，並扣得含有上開成分
    之禁藥共計八百三十粒（另有其他藥類四千一百六十粒），因認被告涉有輸入禁
    藥之罪嫌。
二、按犯罪事實應依證據認定之，無證據不得推定其犯罪事實，又不能證明被告犯罪
    者，應諭知無罪之判決，刑事訴訟法第一百五十四條第一項、第三百零一條第一
    項分別定有明文。又刑事訴訟法上所謂認定犯罪事實之證據，係指足以認定被告
    確有犯罪行為之積極證據而言（最高法院二十九年上字第三一○五號判例參照）
    。經查：
（一）公訴人認被告有輸入禁藥犯行，無非以被告所輸入之上開藥品，經行政院衛生
      署藥物食品檢驗局檢驗，檢出PHENTERMINE 成分，而該成分為安非他命類藥品
      ，業經行政院衛生署六十九年十二月八日衛署藥字第三○一一二四號公告為禁
      止使用之藥品等情，業據行政院衛生署函敘甚明，且上開含禁藥成分之藥品，
      係被告輸入後，欲以每份新臺幣（下同）一千五百元之代價販售予工廠同事等
      情，亦據證人甲○○證述甚詳，並有臺北關稅局扣押貨物、運輸工具收據及搜
      索筆錄、收件人為被告之郵件包裹申報單等影本附卷可稽；又輸入藥品，應申
      請中央衛生主管機關查驗登記，經核准發給藥品許可證後，始得輸入，藥事法
      第三十九條第一項定有明文，而俗稱「泰國減肥藥」之藥品，因含有禁藥成分
      ，國內已有多人因私下購買服用而產生副作用，足以危害國人身體健康，本件
      被告以快捷包裹方式輸入前開藥品數量高達八百餘粒，且未申報貨名，顯然有
      意逃避管制，其犯嫌堪以認定，為其論據。
（二）訊據被告固坦承為上開快捷包裹之收件人，惟於本院審理時堅決否認有何輸入
      禁藥之犯行，辯稱：其並未販賣減肥藥予甲○○，係寄件人「阿Ａ」打電話來
      說把東西寄給我，但要交給甲○○，既未說明何種東西，亦未講明價錢，其僅
      負責轉交等語。經查：
  １、查被告乃泰國籍人，係雇主通用先進系統股份有限公司依行政院勞工委員會招
      募許可函，自八十七年三月十日引進在臺北縣新店市○○路二三二巷一號從事
      製造業工作，並經行政院勞工委員會八十七年五月六日以台八十七勞職外字第
      ○二三五四三三號函核准聘僱在案，嗣八十九年一月十四日來函申請展延許可
      ，行政院勞工委員會於八十九年一月十八日以台八十九勞職外字第○三○九七
      八三號函核發展延聘僱許可函，同意展延迄至九十年三月九日止，此有外僑居
      留證、旅客入出境紀錄表、行政院勞工委員會職業訓練局八十九年二月二十五
      日八十九勞職外字第七二○三六七號函暨檢送之聘僱許可申請案資料在卷可稽
      （見偵查卷第八頁，本院卷第十九至七十六頁）。
  ２、次查一綽號「阿Ａ」、同任職於通用先進系統股份有限公司、姓名年籍不詳之
      泰國籍女子於八十八年九月初以快捷郵件之方式自泰國寄送包裹乙件（內含內
      衣三件與不知名藥物一批，即藍白色膠囊八百三十粒、藍色圓形錠八百三十粒
      、白色糖衣錠八百三十粒、黃色方形錠八百三十粒、咖啡色糖衣錠一千六百七
      十粒）予被告，郵件申報之貨名僅為「gift」，申報單號碼為EＺ000000000TH
      號，嗣於同年九月八日，經臺北關稅局會同臺灣北區郵政管理局郵件投遞中心
      查驗，發現上開未經申報之不明藥丸，而函請行政院衛生署藥物食品檢驗局檢
      驗，就其中藍白色膠囊八百三十粒檢出PHENTERMINE 成分，該成分為安非他命
      類藥品，業經行政院衛生署六十九年十二月八日衛署藥字第三○一一二四號公
      告為禁止使用之藥品，此有臺北關稅局扣押貨物、運輸工具收據及搜索筆錄、
      發遞單（包裹申報單）、行政院衛生署八十八年十一月二日衛署藥字第八八○
      五八三三三號函附卷可按（見偵查卷第二至五頁），復有上開含禁藥成分之藍
      白色膠囊八百三十粒扣案足憑。職是，扣案之上開藍白色膠囊確屬禁藥且由他
      人自泰國寄予被告收受。
  ３、玆被告否認輸入上開藍白色膠囊以販賣予甲○○，是本件首應審酌者厥為被告
      是否明知上開藍白色膠囊乃公告禁止使用之禁藥，仍本於販賣牟利之目的而自
      泰國輸入我國？經查：
  （１）甲○○因自身需求而向該綽號「阿Ａ」、姓名年籍不詳之女子以每份一千五
        百元之代價購買「泰國減肥藥」二份，惟該名綽號「阿Ａ」、姓名年籍不詳
        之女子業已返回泰國，此經證人甲○○證述明確（見偵查卷第十二至十三頁
        之訊問筆錄，本院卷第十二至十三頁之訊問筆錄、第九十三至九十五頁之審
        判筆錄），經本院命證人甲○○當庭指認被告是否即為該名綽號「阿Ａ」之
        女子，證人甲○○確認其並非向被告購買「泰國減肥藥」（見本院卷第九十
        四頁之審判筆錄）。證人甲○○固曾於本案偵審中證稱：其向被告購買減肥
        藥等語（見偵查卷第十二至十三頁之訊問筆錄，本院卷第十二至十三頁之訊
        問筆錄），惟其當時亦證稱：該女子業已回國等語，而被告自八十七年三月
        十日入境以來，迄今仍停留在我國，期間未曾有過任何出境紀錄，此有旅客
        入出境紀錄表可稽（見本院卷第十九頁），且當初訊問證人甲○○之際，被
        告並未在場，證人無從指認，參以證人甲○○不知該名綽號「阿Ａ」、姓名
        年籍不詳之女子誤之姓名之情（見本院卷第九十五頁之審判筆錄），足見證
        人甲○○將該名綽號「阿Ａ」、姓名年籍不詳之女子誤為被告本人，自不得
        以其先前與事實不符之證詞遽為不利於被告之認定。
  （２）至被告雖於財政部臺北關稅局約談時坦承同事委託代買泰國減肥藥品云云（
        見偵查卷第六至七頁之偵訊談話筆錄），惟證人甲○○業已明確證述其係向
        他人購買減肥藥，亦查無其他積極證據足資證明被告因同事委託代為購買而
        自泰國輸入上開藍白色膠囊，足見被告前揭自白與事實不符，當無從以之為
        認定被告犯行之唯一證據（刑事訴訟法第一百五十六條第二項規定參照）。
  （３）被告固為上開藍白色膠囊之快捷包裹收件人，惟卷附之臺北關稅局扣押貨物
        、運輸工具收據及搜索筆錄、發遞單（包裹申報單）、行政院衛生署八十八
        年十一月二日衛署藥字第八八○五八三三三號函及扣案之禁藥等證物，充其
        量僅能證明扣案之上開藍白色膠囊確實自泰國寄予被告收受，而證人甲○○
        之先前證詞存有瑕疵，復查無任何證據證明被告自泰國委託他人寄送上開藍
        白色膠囊，益徵上開包裹乃他人所寄送，被告乃於不知內容物為何之情形下
        收受包裹。倘以此事實即認定被告有明知為禁藥而自泰國輸入我國之行為，
        顯屬率斷。
  （４）綜上所述，被告所辯，堪以採信。此外，復查無其他積極證據足資證明被告
        涉有何輸入禁藥之犯行，不能證明被告犯罪，自應為被告無罪判決之諭知。
據上論斷，依刑事訴訟法第三百零一條第一項前段，判決如主文。
本案經檢察官陳進德到庭執行職務
中      華      民      國    八十九    年      四      月     二十     日
                                      臺灣臺北地方法院刑事第一庭
                                          法  官  蔡惠如
右正本證明與原本無異。
如不服本判決，應於判決送達後十日內，向本院提出上訴狀。
                                          書記官  彭雅慧
中      華      民      國    八十九    年      四      月     廿四     日


司法院資訊處製作；財團法人民間司法改革基金會備份。
